【裁判字號】    95,上訴,1907
【裁判日期】    951123
【裁判案由】    違反毒品危害防制條例
【裁判全文】
臺灣高等法院高雄分院刑事判決        95年度上訴字第1907號
上  訴  人  臺灣高雄地方法院檢察署檢察官
被      告  甲○○
上列上訴人因被告違反毒品危害防制條例案件，不服臺灣高雄地
方法院95年度訴字第1912號中華民國95年8月30日第一審判決（
起訴案號：臺灣高雄地方法院檢察署95年度毒偵字第3593號；併
辦案號：同署95年度毒偵字第4583號、第5132號），提起上訴暨
移送併辦（同署95年度毒偵字第6881號），本院判決如下：
    主  文
上訴駁回。
    事  實
一、甲○○前於民國86年間因違反肅清煙毒條例、麻醉藥品管理
    條例等案件，經原審法院以86年度訴字第995 號分別判處有
    期徒刑3 年6 月、6 月，定應執行刑3 年10月，並經本院以
    86年度上訴字第1270號判決上訴駁回確定，於91年4 月4日
    縮短刑期假釋出監，嗣於92年10月26日縮刑期滿未經撤銷視
    為執行完畢。復因施用毒品案件，經原審法院以93年度毒聲
    字第2494號裁定送觀察、勒戒後，認有繼續施用毒品之傾向
    ，經原審法院以94年度毒聲字第302 號裁定令入強制戒治處
    所施以強制戒治1 年，嗣強制戒治於94年9 月9 日因停止處
    分出監，而於95年1 月30日執行完畢，並經臺灣高雄地方法
    院檢察署檢察官於94年9 月13日以94年度戒毒偵字第496 號
    為不起訴處分確定。
二、詎甲○○猶不知悔改，明知海洛因係毒品危害防制條例第2
    條第2 項第1 款所明定之第一級毒品，不得持有及施用，竟
    仍於上開強制戒治執行完畢釋後5 年內，基於施用第一級毒
    品海洛因之概括犯意，於95年4 月9 日上午10時起至同年5
    月27日凌晨2 時許止，在高雄市○○區○○路公園、高雄縣
    七星埔公園、高雄縣橋頭公園廁所等處，以將海洛因摻水稀
    釋放入注射針筒後施打之方式，平均2 日施用1 次，連續施
    用第一級毒品海洛因多次。嗣於(一)95年4 月9 日下午4 時10
    分許，在高雄縣岡山鎮○○○路與柳橋東路口，因形跡可疑
    為警查獲，並扣得第一級毒品海洛因1 小包（淨重0.07公克
    ，空包裝重0.18公克）；(二)95年5 月25日（原審誤載為24日
    ）下午2 時40分許（併案意旨書誤載為上午8 時30分許），
    在高雄縣岡山鎮○○路與壽天路口查獲，並扣得第一級毒品
    海洛因1 小包（淨重0.19公克，空包裝重0.17公克）；(三)95
    年5 月28日下午5 時30分許，在高雄縣路竹鄉○○路大社國
    小前為警查獲，並扣得甲○○所有且供施用第一級毒品海洛
    因用之注射針筒1 支，而查悉上情。
三、案經高雄縣政府警察局岡山分局、湖內分局先後報請臺灣高
    雄地方法院檢察署檢察官偵查起訴及移送併案審理。
    理  由
一、上揭事實，業據被告於本院審理中坦承不諱，且其於95 年4
    月9 日、95年5 月25日、95年5 月28日所採驗之尿液，均經
    送往台灣檢驗科技股份有限公司以GC/MS 方法（氣相層析/
    質譜儀法）檢驗，結果均確呈第一級毒品海洛因代謝後嗎啡
    之陽性反應，此有該公司95年4 月20日報告編號KＺ00000000
    0000號、95年6 月9 日報告編號KＺ000000000000號、95年6
    月9 日報告編號KＺ000000000000號濫用藥物尿液檢驗報告各
    1 紙可稽（附於95年度毒偵字第3593號卷第20頁、原審卷第
    46頁、95年度毒偵字第5132號卷第20頁）；另扣案之不明粉
    末共2 小包，經送往法務部調查局鑑定，結果均確含第一級
    毒品海洛因成分，此有該局95年5 月16日調科壹字第220023
    176 號、95年8 月10日調科壹字第220023891 號鑑定通知書
    各1 紙在卷可佐（見原審卷第15、51頁）。此外，復有注射
    針筒1 支扣案可佐。足認被告上開自白確與事實相符，洵堪
    採為論罪科刑之依據。
二、被告前於93年間因施用毒品案件，經原審法院以93年度毒聲
    字第2494號裁定送觀察、勒戒後，認有繼續施用毒品之傾向
    ，經原審法院以94年度毒聲字第302 號裁定令入強制戒治處
    所施以強制戒治1 年，嗣強制戒治於94年9 月9 日因停止處
    分出監，而於95年1 月30日執行完畢，並經臺灣高雄地方法
    院檢察署檢察官於94年9 月13日以94年度戒毒偵字第496 號
    為不起訴處分確定等情，有臺灣高等法院被告前案紀錄表1
    份在卷可查，被告於觀察、勒戒執行完畢釋放後，5 年內再
    為本件施用毒品犯行，自應依法論罪科刑。是以本件事證明
    確，被告犯行堪以認定。
三、按海洛因係毒品危害防制條例第2 條第2 項第1 款所稱之第
    一級毒品，是被告施用海洛因之行為，係犯該條例第10條第
    1 項之施用第一級毒品罪。被告持有第一級毒品，嗣進而施
    用之，持有之低度行為應為施用之高度行為所吸收，不另論
    罪。被告先後施用第一級毒品之行為，時間緊接，所犯罪名
    相同，顯係出於概括犯意為之，為連續犯，依刑法第56條之
    規定以一罪論，並依法加重其刑。（被告行為後，刑法第56
    條連續犯之規定，業於94年2 月2日修正公布刪除，並於95
    年7 月1 日施行，則被告之犯行，因行為後新法業已刪除連
    續犯之規定，此刪除雖非犯罪構成要件之變更，但顯已影響
    行為人刑罰之法律效果，自屬法律有變更，依新法第2 條第
    1 項規定，比較新、舊法結果，仍應適用較有利於被告之行
    為時法律即舊法論以連續犯。）又查被告前於86年間因違反
    肅清煙毒條例、麻醉藥品管理條例等案件，經法院判處有期
    徒刑3 年6 月、6 月，定應執行刑3 年10月確定在案，於91
    年4 月4 日因縮刑期假釋出監，嗣於92年10月26日因縮刑期
    滿未經撤銷視為執行完畢，有臺灣高等法院被告前案紀錄表
    在卷可按，其於有期徒刑執行完畢後，5 年內故意再犯本件
    有期徒刑以上之罪，不論依修正前、後刑法第47條之規定，
    均構成累犯，不因該條修正而有利或不利之情形，自不生新
    舊法比較之問題，應逕依修正前刑法第47條之規定論以累犯
    ，加重其刑，並依刑法第70條之規定，遞加之。又公訴人雖
    僅就被告於95年4 月9 日10時許，在高雄市○○區○○路公
    園施用第一級毒品海洛因之犯行提起公訴，惟被告其餘如事
    實欄所載之連續施用第一級毒品犯行，與上開起訴論罪科刑
    部分有連續犯裁判上一罪關係，均為起訴效力所及，本院自
    得併予審理，併此敘明。
四、原審認被告罪證明確，因而適用毒品危害防制條例第10條第
    1 項（漏引第18條第1 項），刑法第2 條第1 項前段、第11
    條（前段）、第38條第1 項第2 款、修正前刑法第56條、第
    47條等規定，及審酌被告前有施用毒品之不良素行，歷經觀
    察、勒戒後，仍未能徹底戒除毒癮，顯見意志不堅，惟念其
    施用毒品乃自戕行為，施用期間之長短及犯後尚可等一切情
    狀，量處有期徒刑1 年2 月；並敘明扣案之不明粉末2 小包
    ，經鑑定結果確含第一級毒品海洛因，且各該包裝袋因分別
    與其內之毒品業已無法析離，應分別將之同視為第一級毒品
    ，均依毒品危害防制條例第18條第1 項前段規定宣告沒收銷
    燬之。而鑑驗所耗損之毒品，既已費失，自無庸宣告沒收銷
    燬。另扣案之注射針筒1 支，為被告所有且供施用第一級毒
    品海洛因所用之物，業據被告供明在卷，故依刑法第38條第
    1 項第2 款規定，併予宣告沒收。經核原判決認事用法均無
    不合，量刑亦屬允當。
五、至於公訴人上訴意旨稱：被告另於95年7 月7 日22時許，在
    其住處，施用第一級毒品，因認涉有施用第一級毒品之犯行
    ，且與上開論罪科行部分有接續犯之一罪關係，依審判不可
    分原則，應為起訴效力所及，原審未及審酌，爰有不當，請
    求撤銷改判云云（即上訴併辦同署95年毒偵字第6881號部份
    ）。惟按：「接續犯之性質與連續犯不同，乃係在同一機會
    接續而為同一性質的行為，以一般社會觀念言，此數次行為
    並無時間間斷，認係一個行為的持續，始可論以單純一罪。
    」（參照最高法院73年台上字第1798號判例意旨）。是連續
    犯與接續犯之最大區別，在於行為人所為之數個行為是否屬
    同一機會下而為同一性質之行為。如其數個行為在同一機會
    下，時間、場所上甚為密接，則其各個行為之獨立（評價）
    性即為薄弱，自應以包括一罪（或謂實質一罪）論；反之，
    數行為不具有密接關連性時，自應屬連續犯。經查本件被告
    於原審審理中已自承伊約2 天施用一次，施用地點都在不固
    定之公園廁所內等語（見原審卷第63頁筆錄），是被告施用
    毒品之數行為，其時間相隔2 日，地點亦不定，即數行為非
    在同一機會下而具有時間、場所之密接關連性，應無由成立
    接續犯。再者，我國刑法有關連續犯之規定，業經廢除（詳
    如前述），而其廢除之主要理由，即「適用連續犯之規定論
    處，不無鼓勵犯罪之嫌，亦使國家刑罰權之行使發生不合理
    之現象。」是為避免重蹈覆轍，有關接續犯之認定，自應謹
    慎為之。以本件被告為例，被告於95年5 月28日為警查獲後
    ，竟又於原審審理中之95年7 月7 日再為施用第一級毒品（
    即公訴人上訴理由中之犯行），是上訴後如改以接續犯論科
    ，則將形成不能以連續犯加重其刑至二分之一，反而要以單
    純一罪論科之局面。如此，無異鼓勵被告犯罪，反而可以減
    輕法定刑度之不合理現象。是公訴人之上開上訴論述，為無
    理由，應予駁回。
六、本件被告甲○○於上訴本院後，業於本院審理中撤回上訴。
    另有關檢察官上訴請求併辦部分（即95年度毒偵字第6881號
    ），應退回由檢察官另行卓處，一併敘明。
據上論斷，應依刑事訴訟法第368 條、第273 條之1 第1 項，判
決如主文。
本案經檢察官陳國全到庭執行職務。
中    華    民    國    95    年    11    月    23    日
                  刑事第四庭    審判長法  官  蕭權閔
                                      法  官  林水城
                                      法  官  吳進寶
以上正本證明與原本無異。
如不服本判決應於收受本判決後10日內向本院提出上訴書狀，其
未敘述上訴理由者，並得於提起上訴後10日內向本院補提理由書
狀（均須按他造當事人之人數附繕本）「切勿逕送上級法院」。
中    華    民    國    95    年    11    月    23    日
                                      書記官  林佳蓉
附錄本件判決論罪科刑法條：
毒品危害防制條例第10條第1項
施用第一級毒品者，處 6 月以上 5 年以下有期徒刑。


司法院資訊處製作；財團法人民間司法改革基金會備份。
